臺灣士林地方法院交通事件裁定　　　　　　　　　　九十三年度交聲字第六一六號
　　原處分機關　交通部公路總局台北區監理所蘆洲監理站
　　異議人　即
　　受處分　人　甲○○
右列受處分人因違反道路交通管理處罰條例案件，對於交通部公路總局台北區監理所
蘆洲監理站於民國九十三年六月十五日所為之裁決 (蘆監二字第裁四六─ＡＣＵ七六
三二五五號），聲明異議，本院裁定如左：
    主  文
異議駁回。
    理  由
一原處分意旨：異議人即受處分人甲○○於民國九十三年五月十六日上午持逾期之駕
  駛執照騎乘ＦＺＯ─五七八號重型機車，於該日上午十時四十分許行經臺北市○○
  區○○路、承德路四段路口時，為在該處執行交通勤務之台北市政府警察局保安警
  察大隊第五中隊員警攔停盤查而當場舉發，因認異議人有「持逾期之駕駛執照駕車
  」之違規事實，而依道路交通管理處罰條例第二十二條第一項第一款規定，裁處罰
  鍰新台幣一千八百元並扣繳該逾期之駕駛執照。
二異議意旨略以：異議人早已向監理所換發駕照，至於違規當日所出示之駕駛執照係
  於辦理換發駕駛執照手續時監理所未收回，才隨時攜帶在身上，為警盤查時，異議
  人一時未看清而出示逾期之駕駛執照，待異議人發現後，旋告知警員，但警員稱舉
  發違反道路交通管理事件通知單已開立，不用再拿等語，且見現場無人即動手毆打
  異議人，異議人之機車還被執勤員警丟在一旁，導致車牌被偷，為此聲明異議云云
  。
三按持逾期之駕駛執照駕車者，處汽車駕駛人六百元以上一千二百元（即新臺幣一千
  八百元以上三千六百元）以下罰鍰，並禁止其駕駛；又所持逾期之駕駛執照應扣繳
  之，道路交通管理處罰條例第二十二條第一項第六款、第二項定有明文。再按道路
  交通管理處罰條例之立法目的，乃在加強道路交通管理、維護交通秩序、確保交通
  安全，此觀該條例第一條之規定至明，再參酌該條例第十二條第一項第七款、第十
  六條第一項第一款、第二十五條第一款等規定，對已領有號牌而不依指定位置懸掛
  、各項異動不依規定申報登記、汽車駕駛人姓名、出生年月日、住址，依法更改而
  不報請變更登記者，均予以行政罰責，更堪認道路交通管理處罰條例之制訂除為確
  保道路使用人之交通安全外，也為加強交通主管機關對道路交通之管理，是雖汽車
  駕駛人於駕駛執照逾期前，已依規定更換駕駛執照，惟其於更換駕駛執照後，未持
  更換後之駕駛執照駕車，仍持逾期之駕駛執照駕車，此舉與道路交通管理處罰條例
  第二十二條第一項第六款規定文義之構成要件相符，且亦妨礙交通主管機關對道路
  交通之管理，是汽車駕駛人雖已換發駕駛執照，惟未持換發後之駕駛執照駕車，而
  仍持逾期之駕駛執照駕車，自應依道路交通管理處罰條例第二十二條第一項第六款
  、第二項之規定處罰。
四異議人甲○○對於九十三年五月十六日騎乘ＦＺＯ─五七八號重型機車，在臺北市
  士林區○○路、承德路四段路口時，為在該處執行之警員攔停盤查，其出示逾期之
  駕駛執照予警員等情自承不諱，惟以上詞置辯，並提出有效期限至九十七年十月三
  十一日之重型機車駕駛執照為證，經查：
  (一)異議人於甲○○於九十三年五月十六日上午騎乘ＦＺＯ─五七八號重型機車，於
    該日上午十時四十分許行經臺北市○○區○○路、承德路四段路口時，在該處執
    行交通勤務之台北市政府警察局保安警察大隊第五中隊員警范譽耀發現異議人之
    機車無後照鏡，遂攔停，經范譽耀請異議人出示證件，異議人先稱無證件，後即
    出示有效日期至九十年十月三十一日之重型機車駕駛執照，故范譽耀即開立異議
    人有持逾期之駕駛執照駕車違規行為之舉發違反道路交通管理事件通知單，惟異
    議人拒絕簽收，於舉發過程異議人並未稱其尚有有效之駕駛執照，嗣范譽耀走回
    警車準備離開之際，惟異議人即大聲稱：把駕駛執照還我等語，並跑至警車旁，
    將范譽耀置於警車內所扣異議人之逾期駕駛執照搶走，雖經范譽耀制止，惟仍遭
    異議人逃逸，范譽耀即改扣異議人留在現場之機車車牌，嗣後異議人與其父杜榮
    昌將異議人搶走之前開逾期駕駛執照攜至警局，並書立對其上開行為致歉之切結
    書後，警員即返還所扣之機車大牌等情，業據證人即本件舉發之警員范譽耀於本
    院結證證述綦詳，並有異議人出具之切結書影本在卷可參。
  (二)另經本院當庭勘驗警員范譽耀所提，為異議人不爭執之范譽耀於取締異議人上開
    交通違規犯行時以錄音筆錄音之內容為：員警詢問：「證件呢？你的後照鏡沒有
    裝上去」，異議人即稱：「你誣告」，警員稱：「證件呢？」，一再請異議人出
    示證件，異議人一再稱其無裝後照鏡不影響別人等語，警員稱：「你如果不服可
    以去申訴」，後異議人出示證件，員警稱：「要扣案」，異議人即指責警察亂開
    （罰單），警察請異議人簽名，異議人拒簽，並指責警察將其駕駛執照亂丟，說
    話太大聲，態度不佳，嗣警員再告知異議人相關的權利義務（要異議人於五月三
    十一日前到蘆洲監理站繳納罰鍰），異議人稱：我不要聽，你恐嚇，異議人並說
    我怎麼知道漏掉，漏掉就要找我麻煩，你不要亂開就好了，你把證件還我等語，
    警員再詢問異議人要否簽名，異議人稱：「不要」，異議人並大聲要警察將駕照
    拿過來，揚言其要報警等語，員警即告知：按法條可以扣駕駛執照等語，異議人
    一直重複稱：「駕照拿過來」，「證件拿過來、證件拿過來」，警察稱：「你這
    樣我要告你妨害公務」，之後異議人大聲說：「警察打人、警察打人、：：（約
    重複十幾次）」，異議人情緒呈失控狀態，警察即呼叫巡邏網支援等情，有本院
    九十三年九月十三日勘驗筆錄在卷可稽，依上開警員全程錄音之內容，異議人並
    未於取締過程中稱其有攜帶有效之駕駛執照一語，是異議人辯稱：當時有向警察
    稱其有帶有效之駕駛執照云云，顯為卸責之詞，又若異議人當時若有攜帶有效之
    駕駛執照，衡情應無不告知警員之理，是堪認斯時異議人僅攜帶逾期之駕駛執照
    ，並未帶有效之駕駛執照甚明。
  (三)查異議人雖已取得有效期限至九十七年十月三十一日之重型機車駕駛執照，惟其
    於當日騎乘ＦＺＯ─五七八號重型機車，行經臺北市○○區○○路、承德路四段
    路口時，並未攜帶有效期限至九十七年十月三十一日之重型機車駕駛執照，而係
    持逾期之機車駕駛執照騎乘機車，從而原處分機關以其持逾期駕駛執照駕車並無
    不當。至異議人為警查獲違規之時間為九十三年五月十六日上午十時四十分等情
    ，為證人范譽耀於本院述明，核與異議人於切結書所述之時間相符，異議人於本
    院稱時間應為九十三年五月二十六日上午九時，顯與事實不符，不足採信。綜上
    所述，異議人之異議，顯無理由，原裁決機關援引首開規定，裁處異議人罰鍰新
    台幣一千八百元並扣繳該逾期之駕駛執照，核無不合，異議人猶執前詞不服處分
    ，其異議為無理由，應予駁回。
據上論斷，應依道路交通案件處理辦法第十九條，裁定如主文。
中　　　華　　　民　　　國　　九十三　　年　　　十　　　月　　　五　　　日
                              臺灣士林地方法院交通法庭
                                  法  官  江  翠  萍
右正本證明與原本無異。
如不服本裁定應於送達後五日內向本院提出抗告狀。
                                  書記官  范  淑  芬
中　　　華　　　民　　　國　　九十三　　年　　　十　　　月　　　七　　　日
